臺灣彰化地方法院刑事判決　　　　　　　　　　　　　　九十四年度易字第二五號
　　公　訴　人　臺灣彰化地方法院檢察署檢察官
　　被　　　告　己○○
　　選任辯護人　李淵源律師
右列被告因詐欺案件，經檢察官提起公訴（九十三年度偵緝字第一一二號），本院判
決如左：
    主  文
己○○共同連續意圖為自己不法之所有，以詐術使人將本人之物交付，處有期徒刑陸
月，如易科罰金，以佰元折算壹日。
    事  實
一、己○○為巧煜工業有限公司（下稱「巧煜公司」）之負責人，因公司經營，需要
    資金之故，明知其因償債能力不佳，屢遭銀行拒絕核貸，不思以正常途徑謀集資
    金，竟意圖為自己不法之所有，並基於概括之犯意，先於民國九十一年二月五日
    ，委由與其具有犯意聯絡之戊○○、宋玫玲（音譯）、柯政傑（音譯）等人（均
    尚未起訴）代為找尋人頭作保以向銀行借款，經戊○○等人找尋某一真實姓名年
    籍不詳之成年男子，假冒「劉晉益」身份擔任「巧煜公司」借款之連帶保證人，
    向臺中商業銀行股份有限公司員林分行（下稱「臺中商銀」）借貸款項，該冒名
    「劉晉益」身份者即持偽造之國民身分證（其上姓名載為「劉晉益」），假冒「
    劉晉益」身份擔任「巧煜公司」借款之連帶保證人，並於借據、個人資料卡及印
    鑑卡上親自簽名、用印，辦妥簽約對保手續後，以此為詐術，向臺中商銀借貸款
    項新臺幣（下同）一百五十萬元，致臺中商銀陷於錯誤，而借款一百五十萬元予
    己○○；復於九十一年七月二十六日，承前揭詐欺之犯意，同以上開方式，由冒
    名「劉晉益」之人假冒「劉晉益」身份擔任「巧煜公司」借款之連帶保證人，向
    臺中商銀借貸款項二百萬元，致臺中商銀陷於錯誤，而再度借款二百萬元予己○
    ○。嗣因巧煜公司自九十一年十月起，即未依約償還本息，臺中商銀乃向臺灣臺
    中地方法院提起清償借款之民事訴訟，訴請巧煜公司及其連帶保證人「劉晉益」
    等人返還借款，經該院以九十二年度訴字第二一七號、九十二年度訴字第二一八
    號審理，而於該九十二年度訴字第二一七號民事訴訟審理中，真實之「劉晉益」
    本人攜帶自己真正國民身分證到庭抗辯，表示其本人並未擔任巧煜公司借款之連
    帶保證人，該等貸款契約書上連帶保證人『劉晉益』之簽名、印文均非真正，且
    上開借款對保時，其本人正在臺灣臺中監獄執行強制戒治中，不可能至臺中商銀
    辦理簽約，經法院比對本件辦理借款時所留存之「劉晉益」身分證影本，確實與
    劉晉益本人所提出之身分證上照片明顯不同，並參酌臺中商銀承辦行員庚○○到
    庭所證內容，而查悉本件借款之連帶保證人係假冒「劉晉益」身份擔任連帶保證
    人，再經臺中商銀訴請偵辦。
二、案經被害人臺中商業銀行股份有限公司訴由臺灣彰化地方法院檢察署檢察官偵查
    起訴。
        理  由
一、訊據被告己○○固不否認有於右揭時、地委由戊○○等人辦理向臺中商銀借款之
    事宜，且先後向臺中商銀貸得一百五十萬元及二百萬元之款項，並自九十一年十
    月起，即未依約償還本息之事實，惟矢口否認有何詐欺取財之犯行，辯稱：伊僅
    委託戊○○等人辦理向臺中商銀之借貸事宜，確實不知道戊○○等人會找人冒名
    「劉晉益」來擔任連帶保證人，伊並無詐欺銀行的意思云云。經查：右揭事實，
    業據證人即告訴代理人陳昭全於警詢中指訴甚詳【按被告以外之人於審判外之陳
    述，除法律有規定者外，不得作為證據；惟被告以外之人於審判外之陳述，雖不
    符刑事訴訟法第一百五十九條之一至四條之例外規定，而經當事人於審判程序同
    意作為證據，法院審酌該言詞陳述或書面陳述作成時之情況，認為適當者，亦得
    為證據，當事人、代理人或辯護人於法院調查證據時，知有第一百五十九條第一
    項不得為證據之情形，而未於言詞辯論終結前聲明異議者，視為有前項之同意，
    九十二年九月一日修正施行刑事訴訟法第一百五十九條及第一百五十九條之五分
    別定有明文。本件證人即告訴代理人陳昭全於警詢之證詞，係屬審判外之陳述，
    被告未於言詞辯論終結前聲明異議，依前揭法律規定，自應擬制被告已同意上開
    審判外之陳述亦有證據能力，本院自得引為裁判之基礎資料】，且經證人即承辦
    本件貸款之臺中商銀行員丙○○、庚○○、甲○○、丁○○、乙○○等人於本院
    審理時到庭結證明確（參見本院九十四年三月一日，及九十四年三月二十五日審
    理筆錄），並據證人即同任本件二百萬借款之連帶保證人張進（已改名為張博
    銘）於本院審理時到庭結證在案（參見本院九十四年三月二十五日審理筆錄），
    此外復有真正之「劉晉益」身分證影本、偽造「劉晉益」身分證影本、系爭借據
    四張、個人資料表、印鑑卡、臺中商銀資產調查表、建物謄本、臺中商銀個人資
    料表、聯合徵信查詢個人資料及臺中地方法院九十二年度訴字第二一七號、九十
    二年度訴字第二一八號民事判決等件在卷可參。參諸被告於本院審理時供承：伊
    公司連續發生火災，在伊辦理本件貸款前不久資金發生問題，在九十年初時，很
    多訂單轉到大陸去，又被客戶倒債，負債約在二、三百萬元左右，週轉發生問題
    ，原本有以個人名義及公司名義向銀行貸款，用房子抵押借款二百多萬元，信用
    貸款又貸了一百萬元，因伊在本件貸款前曾向彰化商業銀行貸款，但因彰化商業
    銀行表示伊之不動產很少，又已經設定抵押了，所以沒有辦法貸款予伊，伊才看
    分類廣告，打電話給柯政傑，柯政傑再找戊○○，戊○○再找宋玫玲給伊認識，
    貸款事宜均委由柯政傑、戊○○、宋玫玲等人與銀行洽談，而辦理貸款佣金為百
    分之十五，伊也曾經懷疑會有人願意這樣做保，伊自己如果可以找到保證人的話
    ，就不會花這百分之十五的佣金，自己去辦就可以了，本件保證人都是柯政傑、
    戊○○、宋玫玲等人幫伊找尋的等語，可見被告當時已屬資力不佳，無償債能力
    之人，且經其他銀行評估償債資力有問題而不願貸款在案，衡情擔任其他人借款
    之連帶保證人，須承擔為他人代償借款之高風險，是倘非與自己深交熟識之親朋
    摯友，當無願意替人作保而使自己面臨代償款項之風險，況被告已因資力有問題
    遭其他銀行拒絕貸款，其早知因自己償債能力不足，並無人願意擔任其連帶保證
    人而冒此高風險，卻仍委由柯政傑、戊○○、宋玫玲等人幫伊找尋連帶保證人，
    則其委由彼等尋找第三人作保之際，勢必已明知戊○○所找之人，既願幫不認識
    之陌生人作保，其身分應非真實而係冒名，或本件亦屬無資力可償還款項之人，
    被告對此應有所認識，況被告又須支付柯政傑等人百分之十五之佣金報酬等情，
    是被告上開所辯，顯係避重就輕卸責之詞，不足採信。本件事證明確，被告右揭
    犯行堪以認定，應依法論科。
二、核被告己○○所為，係犯刑法第三百三十九條第一項之詐欺取財罪。被告就上開
    犯行，與戊○○、柯政傑（音譯）、宋玫玲（音譯）等人間，互有犯意之聯絡及
    行為之分擔，為共同正犯。又被告先後二次詐欺犯行，時間緊接，觸犯構成要件
    相同之罪名，顯係基於概括犯意反覆為之，為連續犯，應依刑法第五十六條之規
    定論以一罪，並加重其刑。爰審酌被告之素行良好，未有任何前科紀錄（參卷附
    臺灣高等法院被告全國前案紀錄表），及其犯罪之動機、目的、方法、詐得之金
    額，尚未與被害人達成民事和解，暨犯後之態度等一切情狀，量處如主文所示之
    刑，並諭知易科罰金之折算標準，以示懲儆。
據上論斷，應依刑事訴訟法第二百九十九條第一項前段，刑法第二十八條、第五十六
條、第三百三十九條第一項、第四十一條第一項前段，罰金罰鍰提高標準條例第一條
前段、第二條，判決如主文。
本案經檢察官賴志盛到庭執行職務。
中    華    民    國    九十四      年      四      月        八        日
                                臺灣彰化地方法院刑事第二庭
                                    審判長法官  石  馨  文
                                    法      官  王  義  閔
                                    法      官  郭  麗  萍
右正本證明與原本無異。
如不服本判決，應於判決送達後十日內向本院提出上訴狀( 須附繕本 )。
告訴人或被害人對於判決如有不服具備理由請求檢察官上訴者，其上訴期間之計算係
以檢察官收受判決正本之日期為準。
                                    法院書記官  施  嘉  玫
中    華    民    國    九十四      年      四      月      十五        日
刑法第三百三十九條第一項：
意圖為自己或第三人不法之所有，以詐術使人將本人或第三人之物交付者，處五年以
下有期徒刑、拘役或科或併科一千元以下罰金。
